臺灣彰化地方法院刑事判決              100年度易字第864號
公  訴  人  臺灣彰化地方法院檢察署檢察官
被      告  張嘉元
上列被告因違反毒品危害防制條例案件，經檢察官提起公訴（10
0 年度毒偵字第856 號），有刑事訴訟法第273 條之1 第1 項之
情形，本院改依簡式審判程序審理判決如下：
    主  文
張嘉元施用第二級毒品，累犯，處有期徒刑陸月，如易科罰金，
以新臺幣壹仟元折算壹日。
    事  實
一、張嘉元前於民國（下同）91年間，因施用毒品案件，經本院
    以91年度毒聲字第641 號裁定令入戒治處所施以送強制戒治
    1 年，於92年8 月5 日執行完畢釋放；又於前開強制戒治執
    行完畢釋放後5 年內之93年間，因施用毒品案件，經本院以
    93年度斗簡字第251 號判決，判處有期徒刑6 月，如易科罰
    金，以新臺幣（下同）1 仟元折算1 日確定。另於97年間，
    因施用毒品案件，經本院以97年度員簡字第184 號判決，判
    處有期徒刑6 月，如易科罰金，以1 仟元折算1 日確定，業
    於98年5 月18日徒刑執行完畢出監。詎其仍不知悔改，復基
    於施用第二級毒品甲基安非他命之犯意，於100 年3 月6 日
    晚上11時許，在其位於彰化縣員林鎮○○路住處房間內，以
    將第二級毒品甲基安非他命置於玻璃球內點燃後吸食其煙之
    方式，施用第二級毒品甲基安非他命1 次。嗣於同年3 月8
    日上午10時許，於其同上住處，因另涉違反毒品危害防制條
    例案件，為警持臺灣彰化地方法院檢察署檢察官核發之傳票
    通知其到場，經徵其同意採集尿液送驗後，結果呈安非他命
    及甲基安非他命陽性反應，始悉上情。
二、案經彰化縣警察局溪湖分局報請臺灣彰化地方法院檢察署檢
    察官偵查起訴。
    理  由
一、本件被告張嘉元所犯係死刑、無期徒刑、最輕本刑為3 年以
    上有期徒刑以外之罪，其於準備程序中就被訴事實為有罪之
    陳述，經告知被告簡式審判程序之旨，並聽取公訴人及被告
    之意見後，本院認為適宜而改以簡式審判程序審理，合先敘
    明。
二、上揭事實，業據被告張嘉元於警詢、偵訊及本院審理時均坦
    承不諱，且其於100 年3 月8 日為警查獲時所採取之尿液，
    經送鑑驗結果，確呈安非他命、甲基安非他命陽性反應，此
    有彰化縣警察局溪湖分局委託檢驗尿液代號與真實姓名對照
    認證單、詮昕科技股份有限公司100 年3 月18日報告編號00
    000000號濫用藥物尿液檢驗報告各1 紙附卷可稽，應認被告
    之自白確與事實相符，堪以採信。
三、按依毒品危害防制條例所為關於聲請觀察、勒戒或強制戒治
    之裁定，涉及拘束人身自由之保安處分，係有關實體事項而
    與實體判決具同等效力，於確定後，得以其違背法令為由，
    提起非常上訴。又施用第一、二級毒品為犯罪行為，毒品危
    害防制條例第10條定有處罰明文。故施用第一、二級毒品者
    ，依前揭規定本應科以刑罰，惟基於刑事政策，對合於一定
    條件之施用者，則依同條例第20條、第23條之規定，施以觀
    察、勒戒或強制戒治之保安處分。再毒品危害防制條例於民
    國92年7 月9 日修正公布，自93年1 月9 日施行，刪除二犯
    及三犯之規定，一改修法前繁雜之處遇程序，並認施用毒品
    者係屬病患性犯人，以觀察、勒戒戒除其身癮，並以強制戒
    治去除其心癮。其中第20條、第23條將施用毒品之刑事處遇
    程序，區分為「初犯」及「五年內再犯」、「五年後再犯」
    。依其立法理由之說明：「初犯」，經觀察、勒戒或強制戒
    治後，應為不起訴處分或不付審理之裁定；經觀察、勒戒或
    強制戒治執行完畢釋放後，「五年內再犯」者，因其再犯率
    甚高，原實施之觀察、勒戒及強制戒治既已無法收其實效，
    爰依法追訴或裁定交付審理。至觀察、勒戒或強制戒治執行
    完畢釋放後，「五年後再犯」者，前所實施之觀察、勒戒或
    強制戒治已足以遮斷其施用毒品之毒癮，為期自新及協助其
    斷除毒癮，仍適用「初犯」規定，先經觀察、勒戒或強制戒
    治之程序。從而依該次修正後之規定，僅限於「初犯」及「
    五年後再犯」二種情形，始應先經觀察、勒戒或強制戒治之
    程序。倘被告前於五年內已再犯，縱其第三次（或第三次以
    上）再度施用毒品之時間，在初犯或前次再犯經觀察、勒戒
    或強制戒治執行完畢釋放五年以後，已不合於「五年後再犯
    」之規定，且因前已於「五年內再犯」，顯見其再犯率甚高
    ，原實施觀察、勒戒或強制戒治，已無法收其實效，即應依
    該條例第10條處罰，不因其再犯之處遇僅受觀察、勒戒之執
    行，未經起訴處罰而有異（參照最高法院97年度第5 次刑事
    庭會議決議及97年度臺非字第406 號判決）。查本件被告張
    嘉元前於91年間，因施用毒品案件，經本院以91年度毒聲字
    第641 號裁定令入戒治處所施以送強制戒治1 年，於92年8
    月5 日執行完畢釋放；又於前開強制戒治執行完畢釋放後5
    年內之93年間，因施用毒品案件，經本院以93年度斗簡字第
    251 號判決，判處有期徒刑6 月，如易科罰金，以1 仟元折
    算1 日確定等情，此有臺灣高等法院被告前案紀錄表在卷可
    稽，被告前既曾因施用毒品案件，經強制戒治執行完畢釋放
    後之5 年內，已再犯施用毒品罪，復於100 年3 月6 日晚上
    11時許，再犯施用第二級毒品甲基安非他命之犯行，揆諸前
    揭說明，即非屬毒品危害防制條例第20條第3 項所規定之「
    五年後再犯」之情形，且因前已於「五年內再犯」，即應依
    毒品危害防制條例第10條之規定處罰。綜上所述，本案事證
    明確，被告犯行洵堪認定，應予依法論科。
四、查甲基安非他命係毒品危害防制條例第2 條第2 項第2 款所
    稱之第二級毒品，依法不得持有、施用。核被告所為，係犯
    毒品危害防制條例第10條第2 項之施用第二級毒品罪。被告
    於施用前持有第二級毒品甲基安非他命之低度行為，為施用
    之高度行為所吸收，不另論罪。查被告前於97年間，因施用
    毒品案件，經本院以97年度員簡字第184 號判決，判處有期
    徒刑6 月，如易科罰金，以1 仟元折算1 日確定，業於98年
    5 月18日徒刑執行完畢出監之情，有卷附之臺灣高等法院被
    告前案紀錄表及臺灣彰化地方法院檢察署刑案查註紀錄表各
    1 份可按，其受有期徒刑之執行完畢，5 年以內故意再犯本
    件有期徒刑以上之罪，為累犯，應依法加重其刑。爰審酌被
    告前即有施用毒品之前科，且曾因施用毒品送強制戒治，仍
    未能戒除毒癮，竟再度施用毒品戕害自身健康，及其犯罪之
    動機、目的、所生危害及犯罪後尚知坦承犯行，態度良好等
    一切情狀，量處如主文所示之刑，並諭知易科罰金之折算標
    準。
五、據上論斷，應依刑事訴訟法第273 條之1 第1 項、第299 條
    第1 項前段，毒品危害防制條例第10條第2 項，刑法第11條
    前段、第47條第1項、第41條第1 項前段，判決如主文。
六、如不服本判決，得於判決書送達之日起10日內，以書狀敘述
    理由，向本庭提出上訴。
本案經檢察官楊聰輝到庭執行職務。
中    華    民    國   100    年    8     月    16    日
                        刑事第九庭    法  官  黃齡玉
以上正本證明與原本無異。
如不服本判決應於收受判決後10日內向本院提出上訴書狀，並應
敘述具體理由；其未敘述上訴理由者，應於上訴期間屆滿後20日
內向本院補提理由書（均須按他造當事人之人數附繕本）「切勿
逕送上級法院」。
中    華    民    國    10    年    8     月    16    日
                                      書記官  李噯靜
附錄本案論罪科刑法條全文：
毒品危害防制條例第10條
施用第一級毒品者，處 6 月以上 5 年以下有期徒刑。
施用第二級毒品者，處 3 年以下有期徒刑。